【裁判字號】    95,交抗,70
【裁判日期】    950213
【裁判案由】    違反道路交通管理處罰條例
【裁判全文】
臺灣高等法院交通事件裁定               95年度交抗字第70號
抗告人即
受處分人  甲○○
上抗告人因違反道路交通管理處罰條例案件，不服台灣新竹地方
法院，中華民國95年1月6日裁定（94年度交聲字第218號），提
起抗告，本院裁定如下：
    主  文
抗告駁回。
    理  由
一、按汽車駕駛人，駕駛汽車拆除消音器，或以其他方式造成噪
    音者，處新台幣（下同）6,000元以上24,000元以下罰鍰，
    並當場禁止其駕駛；且應接受道路交通安全講習，另記違規
    點數3點，道路交通管理處罰條例第43條第1項第2款、第5項
    、第63條第1項第3款分別定有明文。
二、本件抗告人即異議人即受處分人甲○○於民國94年4月6日中
    午12時58分許，駕駛盧俊良所有、車號Z9-0800號自小客車
    ，行經新竹縣竹北市○○路、四維街口時，因有拆除消音器
    造成噪音之違規行為，為新竹縣警察局竹北分局竹北派出所
    警員查獲，掣單舉發。原處分機關交通部公路總局新竹區監
    理所新竹市監理站乃於94年7月16日依據道路交通管理處罰
    條例第43條第1項第2款、第63條第1項之規定，裁處受處分
    人罰鍰6,000元，並記違規點數3點。原審法院經調查結果，
    受處分人係駕駛改裝排氣管之汽車，造成噪音，原處分機關
    認拆除消音器造成噪音之違規事由，尚有未合，將原處分撤
    銷，爰引道路交通管理處罰條例第43條第1項第2款、第5項
    、第63條第1項第3款之規定，裁處受處分人罰鍰6,000元，
    接受道路交通安全講習；並記違規點數3點。
三、受處分人於原審異議意旨略以：(一)消音器根本不在於外型之
    大小而在其內部結構，無法用目視直覺判斷其是否拆除消音
    器，除非以儀器測量其噪音值，才可判斷其是否拆除或故障
    使然。(二)受處分人沒有拆除消音器，且聲響也不大；員警取
    締時只憑目視外型即主觀認定違規，於法無據。(三)依內政部
    警政署92年9月16日警署交字第0920109536號函規定對於汽
    車改裝排氣管行為可能牽涉到的噪音問題，因該噪音非有儀
    器設備無法認定，當經環保機關檢測後，方得依噪音管制法
    相關規定裁處，其處理權責在於環保機關。又依噪音管制法
    施行細則第14條規定：使用儀器檢查機動車輛噪音，由訓練
    合格並領有證書之人員為之。取締當時並無任何環保單位及
    監理站人員陪同執勤測試檢驗取締，警方在毫無根據及其他
    相關儀器下，即以個人主觀、目視下，驟以認定，實屬過當
    云云。於原審裁定後抗告本院另主張：受處分人係向盧俊良
    借車，不知改裝排氣管超出噪音標準，無違反道路交通管理
    處罰條例第43條第1項第2款之犯意；原審委託環保局測量噪
    音係原地測量與行駛中當時之情況不符，且時間距當時攔檢
    時已達7個半月，故其測量之結果不公平云云。
四、經查：
（一）證人即舉發之員警周志清於原審結稱：受處分人駕駛上揭
      車輛行經舉發地點，發現其車輛造成噪音，攔停發現該車
      之排氣管比一般正常車輛排氣管大，經踩油門後所發出之
      排氣管聲音造成噪音，才加以舉發等語（見原審94年8月
      31日訊問筆錄，卷宗未編頁數），足見警員並非單純目視
      排氣管外型主觀臆測舉發。
（二）原審法院為求慎重，復委請交通部公路總局新竹區監理所
      （下稱新竹區監理所）、新竹縣政府環境保護局（下稱新
      竹縣環保局）鑑驗該車號Z9-0800號自小客車有無拆除消
      音器、有無造成噪音等違規事由。1.新竹區監理所於94年
      9 月12日檢驗結果，該車之排氣管並非原廠之排氣管，有
      該所於94年9月15日竹監車字第0940015689號函及所附汽
      車檢驗紀錄表附卷可稽，足證該汽車排氣管已加以改裝。
      2.新竹縣環保局於94年11月28日實際量測該車之原地噪音
      值，結果為88.8分貝，已超出機動車輛噪音管制標準等情
      ，有該局於94年11月29日環空字第0940021754號函、新竹
      縣環境保護局使用中車輛原地噪音稽查紀錄工作單、照片
      1幀、噪音計檢定合格證書及校正報告等件附卷可稽。該
      車改裝之汽車排氣管已造成噪音，彰彰甚明。又「使用中
      車輛噪音管制由直轄市、縣（市）主管機關不定期於停車
      場（站）、路旁、柴油車動力計排煙檢測站、港區或其他
      適當地點執行原地噪音檢驗，必要時會同有關單位辦理；
      前項原地噪音檢驗係指車輛於原地在一定引擎轉速下，測
      量其原地噪音量」使用中機動車輛噪音管制辦法第2條定
      有明文。本件專業人員依一定之標準，使用科學儀器檢測
      ，並無不合。且本件係由受處分人駕駛車輛造成噪音，被
      當場攔停舉發，如何能諉為不知道該車有噪音，而無犯意
      ，所辯應屬卸責之詞，不足採信。
（三）綜上所述，受處分人駕駛汽車改裝排氣管造成噪音之事實
      ，堪可認定。原審裁定其認事用法，均無不當。受處分人
      抗告意旨，仍執陳詞，否認違規行為，核無理由，抗告應
      予駁回。
五、據上論斷，應依道路交通管理處罰條例第89條、道路交通案
    件處理辦法第26條、刑事訴訟法第412條，裁定如主文。
中    華    民    國    95    年    2     月    13    日
                    臺灣高等法院交通法庭
                            審判長法  官  葉騰瑞
                                  法  官  黃俊明
                                  法  官  趙功恆
以上正本證明與原本無異。
不得再抗告。
                                  書記官  孫佩琳
中    華    民    國    95    年    2     月    13    日


司法院資訊處製作；財團法人民間司法改革基金會備份。
